【裁判字號】    99,訴,1967
【裁判日期】    990730
【裁判案由】    毒品危害防制條例
【裁判全文】
臺灣板橋地方法院刑事判決              99年度訴字第1967號
公  訴  人  臺灣板橋地方法院檢察署檢察官
被      告  甲○○
上列被告因毒品危害防制條例案件，經檢察官提起公訴（99年度
毒偵字第3778號），經被告於準備程序中就起訴事實為有罪之陳
述，經告知簡式審判程序之旨，並聽取當事人之意見後，經合議
庭裁定由受命法官獨任行簡式審判程序，本院判決如下：
    主    文
甲○○施用第一級毒品，累犯，處有期徒刑拾月。
    事    實
一、甲○○於民國87年間因施用毒品案件，經本院以87年度毒
    聲字第1190號裁定送觀察、勒戒後，認無繼續施用毒品之傾
    向，經臺灣板橋地方法院檢察署檢察官分別以87年度偵字第
    15730 、16825 號不起訴處分確定。於88年間因施用毒品
    案件，經本院以88年度毒聲字第527 號裁定送觀察、勒戒後
    ，認無繼續施用毒品之傾向，經臺灣板橋地方法院檢察署檢
    察官分別以87年度偵字第24077 號、88年度偵字第6189號為
    不起訴處分確定。於88年間因施用毒品案件，經本院以88
    年度毒聲字第5542號裁定令入戒治處所施以強制戒治，於89
    年9 月2 日停止戒治，至89年9 月13日戒治期滿，並經本院
    以88年度易字第4263號判決判處有期徒刑6 月訴確定。於
    92年間因施用毒品案件經臺灣臺北地方法院以92年度訴字第
    777 號判決判處有期徒刑10月、8 月、3 月，應執行有期徒
    刑1 年6 月確定。於同年間因竊盜案件，經本院以92年度
    易字第1837號判決判處有期徒刑1 年，經臺灣高等法院以92
    年度上易字第2978號判決駁回上訴確定。於同年間因竊盜
    案件，經本院以93年度易字第70號判決判處有期徒刑10月，
    經臺灣高等法院以93年度上易字第745 號判決駁回上訴確定
    。前開3 罪經裁定應執行有期徒刑3 年1 月，於95年
    4 月4 日縮短刑期假釋出監，至96年1 月7 日保護管束期滿
    ，假釋未經撤銷，以已執行論。於96年間因施用毒品案件
    ，經本院以97年度訴字第907 號判決判處有期徒刑8 月，經
    臺灣高等法院以97年度上訴字第4918號判決駁回上訴確定。
    於97年間因施用毒品案件，經本院以97年度訴字第1558
    號判決判處有期徒刑10月、10月，應執行有期徒刑1 年6 月
    ，經臺灣高等法院以97年度上訴字第5637號判決駁回上訴確
    定、經本院以97年度訴字第2107號判決判處有期徒刑11月，
    經臺灣高等法院以97年度上訴字第5049號判決駁回上訴確定
    、經臺灣士林地方法院以97年度審訴字第108 號判決判處有
    期徒刑8 月，經臺灣高等法院以98年度上訴字第495 號判決
    撤銷原判決，改判處有期徒刑1 年，經臺灣最高法院以98年
    臺上字第2721號判決駁回上訴確定。於同年間因竊盜案件
    ，經臺灣士林地方法院以99年度易緝字第10號判決判處有期
    徒刑1 年2 月確定。前開至於99年3 月15日入監接續執
    行，尚未執行完畢。詎仍不知警惕，基於施用第1 級毒品海
    洛因、第2 級毒品甲基安非他命之犯意，於99年3 月12日上
    午6 時許，在其位於臺北縣三重市○○路住處內，以將海洛
    因及甲基安非他命混和後燒烤吸食方式同時施用海洛因、甲
    基安非他命1 次。嗣於同日下午2 時30分許，在臺北縣板橋
    市○○路32號前為警查獲，甲○○於有偵查權限之警員發覺
    其有施用第1 級毒品海洛因、第2 級毒品甲基安非他命犯行
    前，主動向警方坦承前開施用第1 級毒品海洛因、第2 級毒
    品甲基安非他命犯行，而查知上情。
二、案經臺北縣政府警察局移送臺灣板橋地方法院檢察署檢察官
    偵查起訴。
    理    由
一、本件被告所犯係死刑、無期徒刑、最輕本刑為3 年以上有期
    徒刑以外之罪，其於準備程序中就被訴事實為有罪之陳述，
    經法官告知簡式審判程序之旨，並聽取公訴人、被告之意見
    後，依刑事訴訟法第273 條之1 第1 項規定，經本院合議庭
    裁定，由受命法官獨任進行簡式審判程序審理，核先敘明。
二、被告於警詢及本院審理時對前揭犯罪事實坦承不諱，又被告
    於99年3 月12日為警採集之尿液，經送臺灣檢驗科技股份有
    限公司檢驗結果，呈鴉片類（嗎啡、可待因）、安非他命類
    （安非他命、甲基安非他命）陽性反應一情，有臺北縣政府
    警察局刑事警察大隊查獲違反毒品危害防制條例案件犯嫌代
    碼對照表、臺灣檢驗科技股份有限公司濫用藥物尿液檢驗報
    告各1 份在卷可佐，足認被告自白施用海洛因及甲基安非他
    命等情應屬真實。再被告於警詢及本院審理時供稱係將海洛
    因及甲基安非他命混合燒烤而同時吸食，而毒品施用方式因
    人而異，且觀諸行政院國軍退除役官兵輔導委員會臺北榮民
    總醫院93年5 月11日北總內字第0930023372號函內容稱：「
    雖甲基安非他命或海洛因大多分開使用，惟於下列情況會有
    混用：1.有些海洛因使用者喜好加入甲基安非他命以增加其
    舒暢感覺；2.原先使用甲基安非他命者開始嘗試使用海洛因
    時；3.有些海洛因成癮者偶而會施用安非他命來消除海洛因
    戒斷時出現之不舒服症狀；4.有些海洛因販毒者加入甲基安
    非他命以增加其重量。這兩種藥物同時施用不會引起排斥，
    甚至在欣快感方面有被加強的可能」等語，並無排除前開2
    種毒品同實施用之可能，復查無其他證據證明被告係分別施
    用海洛因及甲基安非他命，應為被告有利之認定，附此敘明
    。末按施用第1 、2 級毒品為犯罪行為，毒品危害防制條例
    第10條定有處罰明文。故施用第1 、2 級毒品者，依前揭規
    定本應科以刑罰。惟基於刑事政策，對合於一定條件之施用
    者，則依同條例第20條、第23條之規定，施以觀察、勒戒及
    強制戒治之保安處分。又毒品危害防制條例於92年7 月9 日
    修正公布，自93年1 月9 日施行，其中第20條、第23條將施
    用毒品之刑事處遇程序，區分為「初犯」及「5 年內再犯」
    、「5 年後再犯」。依其立法理由之說明：「初犯」，經觀
    察、勒戒或強制戒治後，應為不起訴處分或不付審理之裁定
    ；經觀察、勒戒或強制戒治執行完畢釋放後，「5 年內再犯
    」者，因其再犯率甚高，原實施之觀察、勒戒及強制戒治既
    已無法收其實效，爰依法追訴或裁定交付審理。至於經觀察
    、勒戒或強制戒治執行完畢釋放後，「5 年後再犯」者，前
    所實施之觀察、勒戒或強制戒治已足以遮斷其施用毒品之毒
    癮，為期自新及協助其斷除毒癮，仍適用「初犯」規定，先
    經觀察、勒戒或強制戒治之程序。從而依修正後之規定，僅
    限於「初犯」及「五年後再犯」2 種情形，始應先經觀察、
    勒戒或強制戒治程序。倘被告於5 年內已再犯，經依法追訴
    處罰，縱其第3 次（或第3 次以上）再度施用毒品之時間，
    在初犯經觀察、勒戒或強制戒治執行完畢釋放5 年以後，已
    不合於「5 年後再犯」之規定，且因已於「5 年內再犯」，
    顯見其再犯率甚高，原實施觀察、勒戒或強制戒治，已無法
    收其實效，即應依該條例第10條處罰。至於第3 次（或第3
    次以上）施用毒品之時間，是否宜有期間限制？以多久為適
    宜？則分屬刑事政策、專門醫學之範圍，非審判機關所能決
    定，有待循立法途徑解決（參照最高法院97年9 月9 日97年
    度第5 次刑事庭會議決議）。查被告於87年間因施用毒品案
    件，經本院以87年度毒聲字第1190號裁定送觀察、勒戒後，
    認無繼續施用毒品之傾向，經臺灣板橋地方法院檢察署檢察
    官分別以87年度偵字第15730 、16825 號不起訴處分確定。
    於88年間因施用毒品案件，經本院以88年度毒聲字第527 號
    裁定送觀察、勒戒後，認無繼續施用毒品之傾向，經臺灣板
    橋地方法院檢察署檢察官分別以87年度偵字第24077 號、88
    年度偵字第6189號為不起訴處分確定。於88年間因施用毒品
    案件，經本院以88年度毒聲字第5542號裁定令入戒治處所施
    以強制戒治，於89年9 月2 日停止戒治，至89年9 月13日戒
    治期滿，並經本院以88年度易字第4263號判決判處有期徒刑
    6 月訴確定。於92年間因施用毒品案件經臺灣臺北地方法院
    以92年度訴字第777 號判決判處有期徒刑10月、8 月、3 月
    ，應執行有期徒刑1 年6 月確定。於96年間因施用毒品案件
    ，經本院以97年度訴字第907 號判決判處有期徒刑8 月，經
    臺灣高等法院以97年度上訴字第4918號判決駁回上訴確定。
    於97年間因施用毒品案件，分別經本院以97年度訴字第1558
    號判決判處有期徒刑10月、10月，應執行有期徒刑1 年6 月
    ，經臺灣高等法院以97年度上訴字第5637號判決駁回上訴確
    定、經本院以97年度訴字第2107號判決判處有期徒刑11月，
    經臺灣高等法院以97年度上訴字第5049號判決駁回上訴確定
    、經臺灣士林地方法院以97年度審訴字第108 號判決判處有
    期徒刑8 月，經臺灣高等法院以98年度上訴字第495 號判決
    撤銷原判決，改判處有期徒刑1 年，經臺灣最高法院以98年
    臺上字第2721號判決駁回上訴確定等情，有臺灣高等法院被
    告前案紀錄表1 份在卷可憑，被告前既曾因施用毒品案件經
    強制戒治執行完畢，復於強制戒治執行完畢釋放後5 年內，
    再犯施用毒品案件，經依法追訴處罰，復於本件所認之99年
    3 月12日又犯施用第1 級、第2 級毒品罪，即非屬毒品危害
    防制條例第20條第3 項所規定之「5 年後再犯」之情形，自
    應依法訴追。本件事證明確，被告犯行洵堪認定，自應依法
    論科。
三、按海洛因、甲基安非他命分為毒品危害防制條例第2 條第2
    項第1 款、第2 款所定之第1 級、第2 級毒品，是核被告所
    為，係犯毒品危害防制條例第10條第1 項之施用第1 級毒品
    罪、第2 項之施用第2 級毒品罪。被告因施用而持有第1 級
    毒品海洛因、第2 級毒品甲基安非他命之低度行為，為施用
    行為所吸收，係不罰之前行為，不另論罪。被告同時施用第
    1 級毒品海洛因及第2 級毒品甲基安非他命，係以一行為同
    時觸犯上開二罪，為想像競合犯，依刑法第55條之規定，從
    重依施用第1 級毒品罪論處。再被告於警方未發覺其所犯施
    用第1 級毒品海洛因、第2 級毒品甲基安非他命之犯行前，
    即向警方自行陳述其涉犯前開犯行，並接受裁判一節，有被
    告警詢筆錄（見99年度毒偵字第3778號偵查卷第5 頁）在卷
    可參，故被告就前開施用第1 級毒品海洛因、第2 級毒品甲
    基安非他命犯行部分合於刑法第62條前段之自首要件，爰依
    法減輕其刑，並依法先加後減之。被告有如事實欄所示之論
    罪科刑及執行完畢情形，有臺灣高等法院被告前案紀錄表1
    份附卷可稽，其於徒刑執行完畢後，5 年以內再故意犯本件
    有期徒刑以上之罪，為累犯，應依刑法第47條第1 項之規定
    加重其刑。爰審酌被告前因施用毒品案件，業經觀察、勒戒
    及強制戒治併多次論罪科刑，仍未能戒除施用毒品惡習，再
    犯本件施用毒品犯行，顯見其意志不堅，委無足取，併衡其
    犯罪動機、目的，同時施用第1 、2 級毒品，及所犯施用毒
    品犯行究為自戕行為，且被告犯罪後坦承犯行，態度尚可等
    一切情狀，量處如主文所示之刑。
據上論斷，應依刑事訴訟法第273 條之1 第1 項、第299 條第1
項前段，毒品危害防制條例第10條第1 項、第2 項，刑法第11條
前段、第55條前段、第62條前段、第47條第1 項，判決如主文。
本案經檢察官李美金到庭執行職務。
中    華    民    國    99    年    7     月    30    日
                      刑事第十二庭  法  官  何燕蓉
如不服本判決，應於判決送達後十日內敘明上訴理由，向本院提
出上訴狀（應附繕本），上訴於臺灣高等法院。
上列正本證明與原本無異。
                                    書記官  王元佑
中    華    民    國    99    年    7     月    30    日

司法院資訊處製作；財團法人民間司法改革基金會備份。
